臺灣宜蘭地方法院刑事判決　　　　　　　　　　　　　九十一年度交易字第四九號
　　公　訴　人　臺灣宜蘭地方法院檢察署檢察官
　　被　　　告　乙○○
右列被告因過失傷害案件，經檢察官提起公訴（九十年度偵字第二０一一號），本院
判決如左：
    主  文
乙○○因過失傷害人，處有期徒刑貳月，如易科罰金，以參佰元折算壹日。
    事  實
一、乙○○於民國九十年四月二十五日上午六時許，駕駛車號ＩＰ─三六六八號自用
    小客車，沿宜蘭縣員山鄉○○村○○路，由東往西（福園）方向行駛，途經溫泉
    路六七號前無號誌之丁字路交岔路口時，本應注意在未劃設車道線或行車分向線
    之道路，應減速慢行，作隨時停車之準備，且汽車除行駛於單行道或指定行駛於
    左側車道外，在未劃標線之道路，應靠右行駛，而依當時天候雨、有晨光、路面
    濕潤、無缺陷，並無不能注意之情事，竟疏於注意，貿然以逾時速四十五公里以
    上之時速，未靠右側行駛，適有甲○○騎乘車號ＰＶＸ─一三二號重型機車，自
    前開丁字路口左轉入溫泉路，欲由西往東行駛時，亦本應注意行至無號誌交岔路
    口，支線道車應暫停讓幹線道車先行，且左轉彎時，應行至交岔路口中心處左轉
    ，並不得占用來車道搶先左轉，亦無不能注意之情事，竟同疏未注意，遂於通過
    上開丁字岔路口時，乙○○駕駛之自用小客車左前方撞擊甲○○左腳及其機車，
    致甲○○人車倒地，並受有左足開放性粉碎骨折、左股四頭肌斷裂、左膝關節開
    放性創傷併皮膚壞死之傷害，至今仍遺有左踝關節僵硬、左膝肥厚性蟹足腫、左
    脛骨癒合不良等傷害。乙○○於肇事後，在有偵查犯罪職權之機關尚不知何人為
    肇事者前，即主動向前往現場處理之宜蘭縣警察局宜蘭分局枕山派出所員警坦承
    肇事並表示願意接受裁判。
二、案經甲○○訴由宜蘭縣警察局宜蘭分局報告臺灣宜蘭地方法院檢察署檢察官偵查
    起訴。
    理  由
一、訊據被告乙○○固不否認其所駕駛之自用小客車（汽車）於前揭時、地與告訴人
    甲○○之機車撞擊，致告訴人成傷，惟辯稱：當時伊有踩煞車，是告訴人突然衝
    出來，伊被路旁植栽擋住視線，未注意到告訴人才撞擊，告訴人之機車後方有加
    裝送報架，體積較大，汽車才撞到框架，當時伊為了閃告訴人，開道路中間，伊
    本來有靠右行駛，是告訴人來撞伊云云。然查：
（一）右揭事實，業經告訴人於警訊、偵查及本院調查、審理中均指稱：我的機車左
      前方車頭及車燈受損，被告車子的左側是直接撞到我的左腳後，才撞到機車左
      側，之後我倒在機車右側等語（見本院九十一年四月八日、同年五月十六日、
      同年八月二十七日訊問筆錄），並有案發事故現場照片六張存卷可稽。再由事
      故現場照片觀之，被告汽車左前車頭及車燈毀損，而告訴人之機車左側車身有
      擦痕，而事故現場機車前輪係與汽車左前輪緊靠，而機車加裝之送報架停放位
      置則靠近路側，堪信本件事故係被告汽車左前側與告訴人機車車頭左側撞擊後
      ，被告汽車撞擊告訴人之左腳後再擦撞機車左側車身，被告所辯係因撞擊機車
      加裝送報架而致生事故云云，不足採信。
（二）復查，本件事故現場被告汽車遺留之煞車痕長約十五點三公尺，此有道路交通
      事故調查報告表一紙在卷可憑；而依據「一般公路汽車煞車距離、行車速度對
      照表」換算，被告當時行車速度應已逾時速四十五公里；被告於本院調查中亦
      自承當時速約四、五十公里（見本院九十一年四月八日訊問筆錄），堪信被告
      當時駕車時速已逾四十五公里等情無訛。
（三）再者，本院於九十一年六月五日前往事故現場進行勘驗，該處為一無號誌丁字
      型岔路口，道路中間未劃有分向限制線，而兩旁種有低矮植栽，如立於被告與
      告訴人行進方向之道路上，植栽並未影響雙方視線，此有本院勘驗筆錄及現場
      照片六張在卷可參。雖被告辯稱該處原有一大樹阻擋視線，已被砍伐（見本院
      九十一年五月十六日訊問筆錄），然本院當日並未見現場有伐樹之痕跡，且被
      告亦於勘驗時自承行進間確有看到告訴人前輪（見勘驗筆錄），則被告應有看
      見告訴人欲自岔路口左轉，被告辯稱路旁植栽阻擋視線以致無法看件告訴人云
      云，亦難採信。
（四）又被告行車車道路寬為五點九公尺，被告汽車右輪距離道路右側約為一點四公
      尺，而汽車左輪與告訴人機車前輪測量後僅約零點四公尺，此有前揭道路交通
      事故調查報告表附卷可參。查該處雖未劃有分向限制線，然依交通慣性，以車
      道中間位置為道路中線，則雙向車道路寬應各為二點九五公尺，今被告汽車停
      放位置顯已靠近道路中線，而告訴人之機車亦停靠於道路中線處，則被告未靠
      道路右側行駛之情甚明。
（五）告訴人因至本件事故受有左足開放性粉碎骨折、左股四頭肌斷裂、左膝關節開
      放性創傷併皮膚壞死之傷害，此有行政院國軍退除役官兵輔導委員會員山榮民
      醫院（以下簡稱「員山榮民醫院」）診斷證明書一紙在卷可稽。而本院就被告
      所受之傷害復原之情況函詢員山榮民醫院，該院函覆稱：告訴人於九十年四月
      二十五日送醫時，受有左側遠端脛骨開放粉碎性骨折、左側膝關節開放性創傷
      併股四投機斷裂、左側跟腱挫傷，至今仍遺有左踝關節僵硬、左膝肥厚性蟹足
      腫、左脛骨癒合不良等傷害，目前告訴人可以免持柺杖走路，故未達毀敗一肢
      機能之重大難治程度，此有該院九十一年五月三日員醫醫字第０一九０００一
      二四九號函及病歷影本一件存卷可參，是被告所受之傷害尚未達毀敗一肢之機
      能重大難治之重傷害程度。
（六）按汽車行車速度，無號誌或標線者，行經無號誌之交岔路，應減速慢行，作隨
      時停車之準備；且汽車除行駛於單行道或指定行駛於左側車道外，在未劃標線
      之道路，應靠右行駛，道路交通安全規則第九十三條第一項第四款、九十五條
      分別定有明文。而汽車行駛至無號誌或號誌故障而無交通警察指揮之交岔路口
      ，支線道應暫停讓幹線道車先行，未劃非幹、支線或同為幹線道或支線道者，
      轉彎車應停讓直行車先行，道路交通安全規則第一百零二條第一項第二款亦定
      有明文。被告行駛於前揭道路時，本應注意減速慢行，並靠右行駛，而依當時
      天候雨、有晨光、路面濕潤、無缺陷，並無不能注意之情事，被告竟疏於注意
      ，以逾時速四十五公里以上之時速，且未靠右超速行駛，其有過失至明。雖告
      訴人與被告撞擊地點距該處岔路口中心永和村路燈約十一點七公尺，有道路交
      通事故調查報告表及本院勘驗筆錄可參，其撞擊地點距交岔路口甚近，告訴人
      亦於本院調查中陳稱：當時我有一點偏，是要閃，我還沒有轉正等語（見本院
      九十一年五月十六日訊問筆錄），顯然處於轉彎中尚未完成之狀態，其為轉彎
      車未停讓直行之被告汽車先行，亦與有過失，然並不得以此卸免被告過失之責
      。而告訴人確因本件事故而受有前述之傷害，其所受傷害與被告之過失行為間
      ，亦有相當因果關係。又本件經送臺灣省車輛行車事故覆議鑑定委員會鑑定之
      結果，認「告訴人駕駛重機車，行經無號誌岔路口，左轉斜穿道路且未讓直行
      車先行，與被告駕駛自用小客車，行經未劃標線狹陸路段，未減速且未靠右行
      駛，同為肇事原因」，此有該會九十一年二月四日府覆議字第九０二七九五號
      覆議意見書一件存卷可佐，亦同本院之見解。是本件事證明確，被告犯行洵堪
      認定。
五、核被告乙○○所為，係犯刑法第二百八十四條第一項前段之過失傷害罪。查被告
    於肇事後在有偵查犯罪職權之機關尚不知何人為肇事者前，即主動向到場處理事
    故之宜蘭縣警查局宜蘭分局枕山派出所員警黃燦焰坦承肇事接受偵訊，業據證人
    黃燦焰到庭結證屬實（見本院九十一年八月二時日訊問筆錄），為對於未發覺之
    罪自首而受裁判，依刑法第六十二條前段規定應減輕其刑。爰審酌被告與告訴人
    雙方之過失程度、所生之危害、及肇事後迄未能與告訴人達成和解等一切情狀，
    量處如主文所示之刑，並諭知易科罰金之折算標準，以示懲儆。
據上論結，應依刑事訴訟法第二百九十九條第一項前段，刑法第二百八十四條第一項
前段、第六十二條前段、第四十一條第一項，罰金罰鍰提高標準條例第一條前段、第
二條，判決如主文。
本案經檢察官林慧到庭執行職務。
中      華      民      國    九十一    年     九     月       十       日
                                      臺灣宜蘭地方法院交通法庭
                                          審判長法  官  黃  永  勝
                                                法  官  鄭  貽  馨
                                                法  官  郭  顏  毓
右正本證明與原本無異。
如不服本判決，應於判決送達後十日內向本院提出上訴狀 (應附繕本) ，上訴於臺灣
高等法院。
                                                書記官  莊  淑  茹
中      華      民      國    九十一    年     九     月      十三      日
附錄本案論罪科刑法條全文
刑法第二百八十四條
 (過失傷害罪)
因過失傷害人者，處六月以下有期徒刑、拘役或五百元以下罰金，致重傷者，處一年
以下有期徒刑、拘役或五百元以下罰金。
從事業務之人，因業務上之過失傷害人者，處一年以下有期徒刑、拘役或一千元以下
罰金，致重傷者，處三年以下有期徒刑、拘役或二千元以下罰金。
